臺灣新竹地方法院民事簡易判決　　　　 93年度竹簡字第823號
原　　　告　台灣土地銀行股份有限公司
法定代理人　丁○○
訴訟代理人　乙○○
　　　　　　己○○
被　　　告　甲○○
上列當事人間請求返還消費借貸款事件，本院於民國94年1月18
日辯論終結，判決如下：
    主  文
被告應給付原告新臺幣萬肆仟陸佰零肆元，及自民國九十二年
十一月二十一日起至清償日止，按年息百分之九點九九計算之利
息，暨自民國九十二年十一月二十一日起至清償日止，逾期六個
月以內者，按年息百分之零點九九九，超過六個月者，按年息百
分之一點九九八計算之違約金。
訴訟費用由被告負擔。
本判決得假執行。
    事實及理由
一、事實摘要：
(一)、原告主張：被告甲○○於民國92年5 月2 日與原告訂立現金
    卡融資契約書，約定以「春嬌志明現金卡」為工具循環使用
    。依兩造契約約定，被告得以其在原告開立之無摺存款帳戶
    內陸續辦理融資循環使用，融資方式係由被告持原告所核發
    之現金卡向原告各營業單位及參加自動化服務機器跨行共用
    系統之其他金融機構所設置自動化服務設備辦理取款、轉帳
    支領款項，並應按每次提領款項中向原告融資部分之金額繳
    付百分之1 提領費，且計入已用融資額度。融資期限自民國
    92年5 月2 日起至93年5 月2 日止為期1 年，期滿30日前，
    如立約人不為反對續約之意思表示並經原告審核同意者，除
    願依原告當時核定之利率計息外，餘皆依同內容繼續延長 1
    年，不另換約，其後每年屆期時亦同。融資額度為新臺幣（
    下同）40,000元，融資利息按週年利率百分之9.99固定計息
    ，若未依約定按期清償融資本息時，本金自到期日起，利息
    自繳息日起，逾期6 個月以內者，按上開利率百分之10，超
    過6 個月部分，按上開利率百分之20加付違約金，且原告並
    得依契約第11條第1 項規定，主張被告喪失期限利益，全部
    債務視為到期並提前終止契約。詎被告未依約清償融資本息
    ，迭經原告催討仍置之不理，爰依消費借貸之法律關係提起
    本訴訟，請求被告給付如主文第1 項所示之金額、利息及違
    約金等語。
(二)、被告經合法通知，未於言詞辯論期日到場，亦未提出書狀作
    何聲明或陳述。
二、程序部分：
(一)、被告經合法通知，未於言詞辯論期日到場，核無民事訴訟法
    第386 條各款所列情形，爰依原告之聲請，准由其一造辯論
    而為判決。
(二)、按二人以上為訴訟標的之權利或義務，係同種類，而本於事
    實上及法律上同種類之原因者，固得依民事訴訟法第53條第
    3 款本文一同起訴或一同被訴，惟依同條項但書規定，須以
    被告之住所在同一法院管轄區域內，或有第4 條至第19條所
    定之共同管轄法院者為限，即在民事訴訟法所明文規定者須
    符合上開限制，始得援用第53條第3 款本文一同起訴或一同
    被訴。
(三)、復依我國現行民事訴訟法，關於財產權之民事訴訟，依標的
    之金額、價額多寡，及若干本質較為單純、爭執性較低之訴
    訟類型，分為通常訴訟程序、簡易訴訟程序及小額訴訟程序
    3種程序處理，而此3種訴訟程序，關於就審期間、審級救濟
    、合意管轄是否限制、上訴方式、上訴法院之設置…等諸多
    規定，亦多有不同，此可由小額訴訟程序之立法意旨：「現
    行民事訴訟法就訴訟標的之金（價）額較小或案情較簡單之
    訴訟事件，雖設有簡易程序，惟對於一般國民請求給付小額
    金錢或其他代替物或有價證券之事件而言，簡易程序仍嫌繁
    複，難以達成小額事件之處理程序應簡速化、平民化及大眾
    化之需求，為貫徹憲法保障人民財產權、訴訟權之精神，讓
    一般國民就其日常生活中所發生之小額給付請求事件，能循
    簡便、迅速、經濟之訴訟程序獲致解決，以提昇國民生活品
    質，…」，亦可知相較於小額訴訟程序之事件言，簡易訴訟
    程序尚具有「仍嫌繁複」、「難以達成簡速化、平民化及大
    眾化」…等缺點，更遑論更為繁複之通常訴訟程序，而適用
    簡易或小額訴訟程序，雙方當事人均可享有相當之利益，自
    不得由一造當事人利用訴訟技巧規避適用，而對他造當事人
    造成程序上不利益之損害，因而破壞簡易及小額訴訟程序之
    立法意旨，且依我國民事訴訟法既就財產權之訴訟規定3 種
    訴訟程序，則因3 種訴訟程序各有特殊之規定，無法互通，
    是民事訴訟法第53條第3 款在適用範圍上，即應限制在相同
    訴訟程序中之同類訴訟，且合併提起後不因而改變依原分別
    提起訴訟所適用之訴訟程序，方能符合民事訴訟法之立法目
    的，否則社會上若干財力雄厚者（如金融機關）皆得以此方
    式規避簡易及小額訴訟程序對其不利之規定，將致民事訴訟
    法之部分規定形同具文矣，更有甚者，若金融機關以其數以
    百計或千計之債務人一併為被告提起訴訟，非但無法達成訴
    訟經濟之目的，反而徒增訴訟程序之複雜，造成司法資源無
    法公平分配利用，此謬誤之情彰彰甚明。本件原告係以其分
    別與被告4 人各別簽訂之4 份現金卡融資契約書為據，其等
    4 人彼此間並無負連帶責任之法律關係，是此4 份現金卡融
    資契約係各自獨立，於證據上已無法互通，實質上應係4 個
    訴訟，且依訴訟標的金額觀之，對被告戊○○、甲○○、丙
    ○○、庚○○起訴部分如各別起訴，本應分別適用小額訴訟
    程序，則因本件原告無所限制，將彼此並無關係之被告4 人
    提起訴訟，將對被告4 人之程序選擇權予以不當限制及破壞
    ，亦有礙本院對於訴訟程序之進行。
(四)、綜合上述，原告就彼此並無關連、且適用訴訟程序不同之4
    名被告，合併提起本件訴訟，藉以進而適用簡易訴訟程序之
    規定，不無圖規避小額訴訟程序之嫌，自不符合民事訴訟相
    關法令之規定；然按原告於欠缺民事訴訟法第53條規定之要
    件合併提起訴訟，法院祇應就各訴分別為辯論及裁判，不得
    因此而將各訴或其中之一訴駁回（最高法院32年上字第1677
    號判例意旨參照），故本院應法仍應為裁判，然當事人若對
    裁判有所不服，其上訴及抗告之程序應分別依各個訴訟所應
    適用之訴訟程序予以分別處理（如本件被告甲○○之部分即
    應適用小額訴訟程序之上訴、抗告程序），均合先敘明。
三、實體部分：
(一)、原告主張前揭之事實，業據其提出與其所述相符之現金卡融
    資契約書及客戶歷史交易明細查詢表各1 份為證，而被告迄
    未到場爭執，亦未提出任何有利於己之聲明、陳述或證據，
    以供本院審酌，自堪信原告之主張為真實。
(二)、從而，原告依消費借貸及兩造現金卡融資契約之法律關係，
    訴請被告給付如主文第1項所示之金額、利息及違約金，即
    無不合，應予准許。
四、本件係依民事訴訟法第427條第1項適用簡易訴訟程序所為被
    告敗訴之判決，應依職權宣告假執行。
五、據上論結，本件原告之訴為有理由，依民事訴訟法第436條
    第2項、第385條第1項前段、第78條、第389條第1項第3款，
    判決如主文。
中　　華　　民　　國　94　　年　　1 　　月　　25　　日
                  新竹簡易庭    法　官  楊數盈
上列為正本係照原本作成。
如對本判決上訴，須於判決送達後20日內向本院提出上訴狀。
                                書記官  林美足
中　　華　　民　　國　94　　年　　1 　　月　　25　　日
